【裁判字號】    99,上訴,1504
【裁判日期】    991105
【裁判案由】    毒品危害防制條例
【裁判全文】
臺灣高等法院高雄分院刑事判決        99年度上訴字第1504號
上  訴  人  臺灣高雄地方法院檢察署檢察官
上  訴  人
即  被  告  陳家樺
指定辯護人  義務辯護人許再定律師
上列上訴人因被告違反毒品危害防制條例案件，不服臺灣高雄地
方法院99年度訴字第591 號中華民國99年6 月23日第一審判決（
起訴案號：臺灣高雄地方法院檢察署98年度偵字第27807 號），
提起上訴，本院判決如下：
    主  文
上訴駁回。
    事  實
一、陳家樺於民國98年9 月13日某時，在高雄市○○區○○路與
    自立路口之「US舞場」內，以每包新台幣（下同）400 元之
    價格，向姓名年籍均不詳綽號「金毛」之成年男子購得愷他
    命（Ketamine，俗稱K 他命）2 包，並將其中1 包供己施用
    ，另1 包則尚未施用。嗣余隆滔於翌日即98年9 月14日上午
    ，透過姓名年籍均不詳綽號「小黑」之成年男子得知陳家樺
    有愷他命，遂於同日16時許，以門號0000000000號之行動電
    話撥打陳家樺所使用門號0000000000號之行動電話，欲向陳
    家樺調用第三級毒品愷他命施用，陳家樺明知愷他命係經主
    管機關公告查禁之第三級毒品，不得轉讓，竟基於轉讓第三
    級毒品愷他命之犯意，同意將上開向「金毛」以400 元購入
    尚未施用之第三級毒品愷他命1 包，以原價400 元之代價轉
    讓予余隆滔，兩人旋即約在高雄市前鎮區○○○街200 號旁
    之巷內碰面。同日16時30分許，陳家樺在上開約定地點當場
    向余隆滔收取400 元後，即將上開愷他命1 包（驗前淨重0.
    681 公克，驗後淨重0.671 公克）轉讓交付予余隆滔，旋即
    遭巡邏員警當場查獲，並扣得上開愷他命1 包、陳家樺所有
    供聯絡轉讓毒品犯罪所用之門號0000000000號之行動電話1
    支（含SI M卡1 張）、轉讓毒品所得之現金400 元及余隆滔
    所有門號0000000000 號行動電話1 支，進而查悉上情。
二、案經高雄市政府警察局前鎮分局移請臺灣高雄地方法院檢察
    署檢察官偵查起訴。
    理  由
壹、證據能力部分：
一、本件卷附之高雄市立凱旋醫院濫用藥物成品檢驗鑑定書，係
    經臺灣高雄地方法院檢察署檢察官依刑事訴訟法第208 條囑
    託機關鑑定扣案毒品屬性，並依同法第206 條之規定，就其
    鑑定結果提出書面報告，自符合同法第159 條第1 項所定得
    作為證據之「法律有規定」之例外，不適用傳聞法則之拘束
    ，應具有證據能力。
二、按傳聞法則之重要理論依據，在於傳聞證據未經當事人之反
    對詰問予以核實，乃予排斥，惟若當事人已放棄對原供述人
    之反對詰問權，於法院審判時表明同意該等傳聞證據可作為
    證據，基於證據資料愈豐富，愈有助於真實發現之理念，並
    貫徹刑事訴訟法修法加重當事人進行主義之精神，確認當事
    人對於證據能力有處分權之制度，傳聞證據經當事人同意作
    為證據，法院認為適當者，亦得為證據。另當事人於調查證
    據時，對於傳聞證據表示「沒有意見」、「對於證據調查無
    意見」，而未於言詞辯論終結前聲明異議，應視為已有將該
    等傳聞證據採為證據之同意，此刑事訴訟法第159條之5定有
    明文。檢察官、被告及辯護人於本院準備程序及審判期日時
    已表示對於全案傳聞證據之證據能力均無意見，且同意作為
    本案之證據（見本院卷第32至34頁、第43頁），依刑事訴訟
    法第159 條之5 之規定，檢察官、被告及辯護人均已同意本
    案傳聞證據均有證據能力，本院斟酌該等證據並非非法取得
    ，亦無證明力明顯過低之情形，是該等證據，均得採為證據
    。
貳、實體部分：
一、訊據上訴人即被告陳家樺（下稱被告）對上揭事實迭於警詢
    、偵訊、原審及本院審理時均坦承不諱，核與證人余隆滔於
    警詢、偵訊及原審審理時具結證述之情節相符（見警卷第6
    至9 頁、偵卷第16至17頁、原審卷第23至32頁）。而扣案之
    白色結晶粉末1 包，經送請高雄市立凱旋醫院檢驗結果，呈
    現第三級毒品愷他命陽性反應，有該院98年12月23日高市凱
    醫驗字第11957 號濫用藥物成品檢驗鑑定書1 紙在卷可稽（
    見偵卷第23頁）。此外，復有高雄市政府警察局前鎮分局扣
    押筆錄（見警卷第10至14頁）、查獲現場照片6 張（見警卷
    第24至26頁）、員警職務報告書（見警卷第27頁）、車籍查
    詢基本資料2 紙（見警卷第32至33頁）、遠傳電信股份有限
    公司99年3 月26日傳真回函1 紙（見原審99年度審訴字第93
    1 號卷第15至16頁）在卷可按，及被告所有門號0000000000
    號之行動電話1 支（含SI M卡1 張）、余隆滔所有門號0000
    000000號行動電話1 支及現金400 元扣案可資佐證。綜上所
    述，被告上開任意性之自白既有前揭證據可佐，核與事實相
    符，自得採為論罪科刑之依據，是本案事證已臻明確，被告
    犯行洵堪認定，應予依法論科。
二、公訴意旨雖以被告向余隆滔收取400 元後，將愷他命1 包交
    予余隆滔之行為，認被告涉犯毒品危害防制條例第4 條第3
    項之販賣第三級毒品罪嫌。惟按販賣毒品所謂之販賣行為，
    係行為人基於營利之目的，而販入或賣出毒品而言，販賣毒
    品者，其主觀上須有營利之意圖，且客觀上須有販賣之行為
    始足當之（最高法院93年度台上字第1651號判決要旨參照）
    。倘始終無營利之意思，以原價或低於原價有償將毒品讓與
    他人，即難謂為販賣行為，僅得以轉讓毒品罪論處（最高法
    院97年度台上字第3111號判決要旨參照）。經查：
  (一)被告於98年9 月13日以每包400 元之價格，向「金毛」購得
    愷他命2 包，並將其中1 包供己施用，另1 包則尚未施用，
    嗣余隆滔於98年9 月14日上午透過「小黑」得知被告有愷他
    命，遂於同日16時許撥打電話欲向被告調用愷他命施用，被
    告乃以原價400 元之代價，將上開向「金毛」購入尚未施用
    之愷他命1 包轉讓予余隆滔等情，業據被告迭於警詢、偵訊
    、原審及本院審理時供承在卷，不僅前後供述一致，並核與
    證人余隆滔於警詢、偵訊及原審審理時證述之情節相符等情
    ，已如上述。足見被告初始係基於供己施用之意思，而以每
    包400 元之價格向「金毛」購入愷他命2 包，嗣於翌日接獲
    余隆滔向其調用愷他命施用之電話後，始起意將尚未施用之
    1 包愷他命以400 元之原價轉讓予余隆滔，由此益徵被告並
    無營利之意思，甚為明灼。
  (二)本件並未查獲販賣毒品犯行中習見之電子磅秤、分裝袋、帳
    冊等販毒工具，亦未查獲被告持有大批之毒品，自不得僅憑
    被告以每包400 元之價格，向「金毛」購入愷他命2 包後，
    翌日向余隆滔收取400 元後，將其中1 包交付予余隆滔之行
    為，遽認係基於營利之意圖而販賣毒品。
  (三)被告與余隆滔於案發前即在舞廳認識，2 人係朋友關係，且
    均有施用第三級毒品愷他命之習慣，案發當天係余隆滔先打
    電話問綽號「小黑」之友人，經「小黑」告知被告有愷他命
    後，余隆滔遂再打電話向被告詢問，得知被告係以每包400
    元向他人購入後，見面時即交付被告400 元而取得愷他命1
    包乙節，業據被告與證人余隆滔分別供陳在卷，互核一致。
    是以被告與余隆滔之交情，及彼此間同為施用毒品愷他命之
    同好，原本即有就毒品互通有無之可能，故被告以400 元之
    原價將所購入之愷他命1 包轉讓予余隆滔，而未獲取任何利
    得，亦與常情無違。
  (四)綜上，本案被告營利之意圖尚屬不能證明，自難遽論以販賣
    第三級毒品之罪責。
三、按愷他命係經主管機關依法公告查禁，列屬毒品危害防制條
    例第2 條第2 項第3 款所定之第三級毒品，不得轉讓。是核
    被告所為，係犯毒品危害防制條例第8 條第3 項之轉讓第三
    級毒品罪。檢察官認被告所為係犯毒品危害防制條例第4 條
    第3 項之販賣第三級毒品罪，尚有未合，惟其基本社會事實
    同一，自應由本院變更起訴法條予以審理。被告於偵查、原
    審及本院審理時，均自白轉讓第三級毒品愷他命之犯行，應
    依毒品危害防制條例第17條第2項 規定減輕其刑。至於被告
    因轉讓第三級毒品而持有第三級毒品之行為，因所持有第三
    級毒品愷他命之重量未逾純質淨重20公克以上（驗前淨重
    0.68 1公克，驗後淨重0.671 公克），尚無處罰明文，不構
    成犯罪，即無「所持有第三級毒品之低度行為為轉讓之高度
    行為所吸收而不另論罪」之問題，附此敘明。
四、原審以被告轉讓第三級毒品罪證明確，因而依毒品危害防制
    條例第8 條第3 項、第17條第2 項、第19條第1 項，刑法第
    2 條第1 項前段、第11條、第38條第1 項第1 款規定，審酌
    被告明知毒品對於人體健康危害至鉅，向為政府嚴令禁絕轉
    讓，竟仍轉讓毒品愷他命供他人施用，意圖危害國人身心健
    康，本應嚴懲，惟念及被告並無不良前科素行，有臺灣高等
    法院被告前案紀錄表在卷可稽，及轉賣毒品數量甚微（驗前
    淨重0.68 1公克，驗後淨重0.671 公克），且轉讓毒品行為
    完成後旋即當場遭警逮捕，尚未對國人身心健康造成實質危
    害等一切情狀，因而量處有期徒刑8 月。復就沒收部分說明
    ：鑑於第三級毒品係管制藥品，特於毒品危害防制條例第11
    條之1 明定無正當理由，不得擅自持有；第18條第1 項後段
    復規定查獲之第三、四級毒品，無正當理由而擅自持有者，
    沒入銷燬之。從而，依同條例第18條第1 項後段應沒入銷燬
    之毒品，專指查獲施用、持有第三、四級毒品而言；倘係查
    獲製造、運輸、販賣、意圖販賣而持有、以非法方法使人施
    用、引誘他人施用或轉讓第三、四級毒品，既屬同條例相關
    法條明文規定處罰之犯罪行為，即非該條項應依行政程序沒
    入銷燬之範圍，又同條例對於查獲之製造、運輸、販賣、意
    圖販賣而持有、以非法方法使人施用、引誘他人施用及轉讓
    第三、四級毒品之沒收，並無特別規定，如其行為已構成犯
    罪，則該毒品即屬不受法律保護之違禁物，應回歸刑法之適
    用，依刑法第38條第1 項第1 款之規定沒收之（最高法院95
    年台上字第5252號判決意旨參照）。依上開最高法院判決意
    旨，本件扣案之愷他命1 包（驗前淨重0.681 公克，驗後淨
    重0.671 公克），係毒品危害防制條例第2 條第2 項第3 款
    所列之第三級毒品，屬違禁物，應依刑法第38條第1 項第1
    款規定宣告沒收；至鑑驗所耗損之毒品，既已費失，自無庸
    宣告沒收。另扣案門號0000 000000 號之行動電話1 支（含
    SIM 卡1 張）、現金400 元，分別為被告所有供犯本件轉讓
    第三級毒品愷他命所用之財物及因本件轉讓第三級毒品愷他
    命所得之財物，業據被告供述在卷（警卷第2 至3 頁），均
    應依毒品危害防制條例第19條第1 項規定宣告沒收。至扣案
    門號0000000000號之行動電話則為證人余隆滔所有，且與本
    案犯罪無關，爰不予宣告沒收。經核原判決認事用法均無違
    誤，量刑亦稱允當，是被告上訴意旨認原判決量刑過重，檢
    察官上訴意旨認原判決論以轉讓第三級毒品罪尚有違誤，而
    指摘原判決不當，均無理由，應予駁回。
五、被告固請求給予緩刑自新機會云云。惟查，原審業就刑法第
    57條揭示之各種量刑條件妥為斟酌後，認被告明知毒品對於
    人體健康危害至鉅，向為政府嚴令禁絕轉讓，竟仍轉讓毒品
    愷他命供他人施用，意圖危害國人身心健康，本應嚴懲，惟
    念及被告並無前科紀錄，素行尚稱良好，及其轉賣毒品數量
    甚微，且轉讓毒品行為完成後旋即當場遭警逮捕，尚未對國
    人身心健康造成實質危害等一切情狀，因而量處有期徒刑8
    月，本院認原審上開量刑妥適，尚無失輕或過重之情形，亦
    無再予宣告緩刑之必要，附此敘明。
據上論結，應依刑事訴訟法第368 條，判決如主文。
本案經檢察官陳國全到庭執行職務。
中    華    民    國    99    年    11    月    5     日
                  刑事第九庭    審判長法  官   莊秋桃
                                      法  官   田平安
                                      法  官   孫啟強
以上正本證明與原本無異。
如不服本判決應於收受本判決後10日內向本院提出上訴書狀，其
未敘述上訴理由者，並得於提起上訴後10日內向本院補提理由書
狀（均須按他造當事人之人數附繕本）「切勿逕送上級法院」。
中    華    民    國    99    年    11    月    5     日
                                      書記官   劉鴻瑛
附錄本判決論罪科刑法條：
毒品危害防制條例第8條
轉讓第一級毒品者，處 1 年以上 7 年以下有期徒刑，得併科新
臺幣1 百萬元以下罰金。
轉讓第二級毒品者，處 6 月以上 5 年以下有期徒刑，得併科新
臺幣70 萬元以下罰金。
轉讓第三級毒品者，處3 年以下有期徒刑，得併科新臺幣30萬元
以下罰金。
轉讓第四級毒品者，處1 年以下有期徒刑，得併科新臺幣10萬元
以下罰金。
前四項之未遂犯罰之。
轉讓毒品達一定數量者，加重其刑至二分之一，其標準由行政院
定之。

司法院資訊處製作；財團法人民間司法改革基金會備份。
